【裁判字號】    99,司家聲,536
【裁判日期】    990820
【裁判案由】    核定遺產管理人報酬
【裁判全文】
臺灣高雄地方法院民事裁定           99年度司家聲字第536號
聲  請  人  蘇志成律師即被繼承人甲○○之遺產管理人
上聲請人聲請核定遺產管理人報酬事件，本院裁定如下：
    主  文
聲請人任被繼承人甲○○（男，明治二十六年五月二日生，大正
四年四月二十六日歿）之遺產管理人之報酬核定為新臺幣伍萬元
。
程序費用新臺幣壹仟元由被繼承人甲○○之遺產負擔。
    理  由
一、按「遺產管理人，得請求報酬，其數額由親屬會議按其勞力
    及其與被繼承人之關係酌定之。」、「依本法之規定應開親
    屬會議時，由當事人、法定代理人或其他利害關係人召集之
    。」、「親屬會議不能召開或召開有困難時，依法應經親屬
    會議處理之事項，由有召集權人聲請法院處理之。」，民法
    第1183條、第1129條、第1132條第2 項前段分別定有明文。
二、本件聲請意旨略以：聲請人前經本院97年度財管字第221 號
    民事裁定選任為被繼承人甲○○之遺產管理人，嗣依本院98
    年度家催字第96號民事裁定為公示催告，並於民國98年3 月
    17日刊登於臺灣新生報。聲請人同意將被繼承人所有坐落高
    雄縣岡山鎮○○段697 、697 之1 地號土地重新做土地所有
    權分割，使上開697 之1 地號土地全由高榮德持有以便與農
    田水利會同段669 之1 地號土地交換，另聲請人管理本件遺
    產事宜已支出費用新臺幣（下同）1,500 元及本件聲請費1,
    000 元，茲因遺產管理人之報酬已難期待由親屬會議酌定，
    爰依民法第1183條規定及「代管無人承認繼承作業要點」第
    14點第3 項規定，以管理遺產報酬不得低於遺產現值百分之
    1 為計算標準暨現今律師承辦案件收費行情，聲請本院裁定
    本件遺產管理報酬為55,000元，以便日後強制執行拍賣取償
    。
三、經查：
  (一)本件被繼承人死亡後，其繼承人之有無不明，且未經親屬會
    議選定遺產管理人，經本院選任聲請人為被繼承人之遺產管
    理人乙節，有本院97年度財管字第221 號民事裁定暨確定證
    明書附卷可稽，堪信為真實。準此，聲請人顯難召開親屬會
    議酌定其管理遺產之報酬，是其本於利害關係人之地位，聲
    請本院酌定報酬，洵屬有據。
  (二)聲請人主張之前揭事實，除上述裁定暨確定證明書外，另據
    其提出土地謄本、本院98年度家催字第96號民事裁定、臺灣
    新生報刊登廣告證明單、土地所有權分割同意書、共有土地
    所有權分割契約書、共有物分割明細表、本院自行收納款項
    統一收據、新生報分類廣告費收據影本各1 份為證，堪信為
    真實。
  (三)本院審酌：被繼承人之遺產經核定其土地總值（以公告現值
    計算）為50,672元，有土地謄本附卷可參，無其他債權人陳
    報債權、債務或遺贈，以及聲請人業已為閱卷、聲請公示催
    告、登報、查詢被繼承人財產等管理遺產行為；且考量聲請
    人處理上開事務及後續所需時間之久暫、耗費人力之程度及
    各債權人受償權利之保障等一切情狀，認聲請人任被繼承人
    甲○○遺產管理人之報酬金額核定為50,000元（含已代墊費
    用），即屬適當，爰酌定如主文第1 項所示。至「代管無人
    承認繼承作業要點」第14點第3 項規定，以管理遺產報酬不
    得低於遺產現值百分之1 為計算標準，僅供法院斟酌，尚非
    為據以論酬之依據，附此敘明。
四、末按依法應由關係人（包括聲請人、相對人及其他利害關係
    人）負擔費用者，法院裁定命關係人負擔時，應一併確定其
    數額，非訟事件法第24條第1 項所明定。經核本件聲請事件
    ，應徵之程序費用為1,000 元，依非訟事件法第157 條規定
    ，應由遺產負擔，爰併予確定如主文第2 項所示，附此敘明
    。
五、依非訟事件法第157 條、第24條第1 項，裁定如主文。
六、如對本裁定抗告，須於裁定送達後10日之不變期間內，向本
    院提出抗告狀，並繳納抗告費1,000元。
中    華    民    國    99    年    8     月    20    日
                  家事法庭  司法事務官  林于莙

司法院資訊處製作；財團法人民間司法改革基金會備份。
